臺灣橋頭地方法院刑事判決
111年度審訴字第219號
公  訴  人  臺灣橋頭地方檢察署檢察官
被      告  吳榮財



            潘權雲



上列被告因違反森林法案件，經檢察官提起公訴（110年度偵字
第14283號），嗣因被告於準備程序中就被訴事實為有罪之陳述
，經告知簡式審判程序之旨，並聽取被告與公訴人之意見後，合
議庭裁定由受命法官進行簡式審判程序，判決如下：
    主  文
吳榮財犯森林法第五十二條第一項第四款竊取森林副產物罪，處
有期徒刑陸月，併科罰金新臺幣伍拾萬元，罰金如易服勞役，以
新臺幣壹仟元折算壹日。扣案如附表編號1至4所示之物均沒收。
潘權雲犯森林法第五十二條第一項第四款竊取森林副產物罪，處
有期徒刑陸月，併科罰金新臺幣伍拾萬元，罰金如易服勞役，以
新臺幣壹仟元折算壹日。緩刑貳年，並應向指定之政府機關、政
府機構、行政法人、社區或其他符合公益目的之機構或團體，提
供陸拾小時之義務勞務，緩刑期間付保護管束。扣案如附表編號
5至7所示之物均沒收。
    事  實
一、吳榮財、潘權雲應知高雄市桃源區、由行政院農業委員會林
    務局屏東林區管理處（下稱屏東林管處）管理之荖濃溪事業
    區第100林班地（下稱第100林班地）屬國有林地，不得任意
    竊取第100林班地內森林副產物，竟共同意圖為自己不法之
    所有，基於結夥2人以上竊取森林副產物之犯意聯絡，於民
    國110年10月27日11時許，在第100林班地美瓏山林道內（GP
    S定位座標位置為X：229820，Y：0000000【起訴書誤載為00
    000000，應予更正】），持客觀上足以對人之生命、身體構
    成威脅而可作為兇器使用之刮刀、鋸子、修枝剪刀等工具（
    即附表編號2、3、6、7所示之物），竊取伏牛花（鳥不踏）
    、十大功勞（山黃柏）、山蘋果及穗花蛇菰等森林副產物共
    計4,059公克（合計山價為新臺幣【下同】434元；市價1,24
    6元）得手後，於同日13許欲離去時，在高雄市六龜區寶來
    里關山林道2.1公里處，為埋伏員警查獲，並扣得上開森林
    副產物（已發還）及如附表所示之工具1批，而查悉上情。
二、案經屏東林管處訴由高雄市政府警察局六龜分局報告臺灣橋
    頭地方檢察署檢察官偵查起訴。
    理  由
一、本件被告吳榮財、潘權雲所犯非為死刑、無期徒刑、最輕本
    刑為3年以上有期徒刑之罪或高等法院管轄之第一審案件，
    而於準備程序進行中，被告就被訴事實為有罪之陳述，經法
    官告知簡式審判程序之旨，並聽取被告及公訴人之意見後，
    合議庭裁定由受命法官獨任進行簡式審判程序，是本案之證
    據調查，依刑事訴訟法第273條之2規定，不受同法第159條
    第1項、第161條之2、第161條之3、第163條之1及第164條至
    第170條規定之限制，合先敘明。
二、上揭事實，業據被告吳榮財、潘權雲於本院準備程序及審理
    中均坦承不諱，並有高雄市政府警察六龜分局扣押筆錄、扣
    押物品目錄表、贓物認領保管單、行政院農業委員會林務局
    屏東林區管理處六龜工作站森林被害告訴書、森林主副產物
    被害價格查定書、現場及美瓏山管制哨進出登記簿翻拍照片
    附卷可稽，足認被告2人上開任意性自白與事實相符，堪信
    為真實。綜上所述，本案事證明確，被告2人前揭犯行均堪
    認定，俱應依法論科。
三、論罪科刑：　　
　㈠查被告2人本件所竊取之物，位於高雄市桃園區「荖濃溪事業
    區第100林班地」國有林地，且所竊取之物均屬森林副產物
    ，此有上開森林被害告訴書及森林主副產物被害價格查定書
    可稽（警卷37頁、偵卷第61頁），是被告2人所竊取之物均
    屬國有林內之森林副產物無疑，起訴意旨認被告2人所竊之
    伏牛花（鳥不踏）、十大功勞（山黃柏）、山蘋果屬森林主
    產物，尚有誤會，併予指明。
　㈡核被告吳榮財、潘權雲所為，均係犯森林法第52條第1項第4
    款結夥2人以上竊取森林副產物罪。被告2人就上開犯行，具
    有犯意聯絡及行為分擔，為共同正犯。另「結夥」本質即為
    共同正犯，因森林法第52條第1項第4款業已表明「結夥二人
    以上」，故主文記載自無再加列「共同」之必要。又被告行
    竊時所使用的刮刀、鋸子、修枝剪刀，既可用以砍伐、裁切
    、修剪林木，客觀上自足以對人之生命、身體構成威脅，均
    屬刑法所稱兇器，故被告2人所為亦符合刑法第321條第1項
    第3款攜帶兇器竊盜罪構成要件，然因森林法上述規定，乃
    刑法第321條第1項第3款之特別規定，依特別法優於普通法
    的法則，應僅論以森林法第52條第1項第4款之罪，附此敘明
    。
　㈢刑法第59條規定犯罪之情狀可憫恕者，得酌量減輕其刑，其
    所謂「犯罪之情狀」，與同法第57條規定科刑時應審酌之一
    切情狀，並非有截然不同之領域，於裁判上酌減其刑時，應
    就犯罪一切情狀（包括第57條所列舉之10款事項），予以全
    盤考量，審酌其犯罪有無可憫恕之事由（即有無特殊之原因
    與環境，在客觀上足以引起一般同情，以及宣告法定低度刑
    ，是否猶嫌過重等），以為判斷（最高法院95年度台上字第
    6157號判決意旨參照）。查森林法第52條第1項第4款竊取森
    林副產物罪之法定刑為「1年以上7年以下有期徒刑，併科新
    臺幣1百萬元以上2千萬元以下罰金」，然同為森林法第52條
    第1項第4款竊取森林副產物之行為人，犯罪情節未必盡同，
    造成危害之程度亦屬有異，法律科處此類犯罪，所設之法定
    最低本刑卻相同，且縱量處最低法定刑，仍無從依法易科罰
    金或易服社會勞動，不可謂不重，於此情形，自非不可依客
    觀之犯行與主觀之惡性二者加以考量其情狀，是否有可憫恕
    之處，而適用刑法第59條之規定酌量減輕其刑，使個案裁判
    之量刑，能斟酌至當，以符合罪刑相當原則。本院衡酌被告
    2人所竊取之伏牛花（鳥不踏）、十大功勞（山黃柏）、山
    蘋果及穗花蛇菰等森林副產物共僅4,059公克，合計市價僅1
    ,246元，並已扣案實際合法發還告訴人屏東林管處，此有上
    開森林主副產物被害價格查定書、贓物認領保管單在卷可稽
    ，非如山老鼠集團恣意砍伐珍貴樹種以賺取暴利，是本案犯
    罪情節、所侵害法益、惡性及危害社會之程度均較為輕微，
    倘以上開法定最低本刑論處，仍屬情輕法重，客觀上足以引
    起一般同情，而堪可憫恕，爰均依刑法第59條規定酌減其刑
    。
　㈣爰審酌被告2人為貪圖不法利益，率爾竊取森林副產物，對於
    國家森林保育造成損害，實不足取。惟被告2人犯後均已坦
    承犯行，且所竊之物已由告訴人領回，所生損害已稍有減輕
    ；且被告2人所竊非屬貴重罕見之森林產物，物品價值不高
    ，此據告訴代理人張道明於本院審理中陳明；另被告2人本
    案犯行前，皆未曾因故意犯罪受徒刑宣告，此有其等臺灣高
    等法院被告前案紀錄表附卷可查；兼衡被告吳榮財自陳小學
    畢業之智識程度、目前擔任臨時工、每日收入1,000多元、
    每月工作20多天、已離婚、未負擔扶養義務、被告潘權雲自
    稱國中畢業之智識程度、目前擔任臨時工、每日收入1,500
    元、每月工作15至20天、離婚、未負擔扶養義務及告訴代理
    人之科刑意見等一切情狀，爰分別量處如主文所示之刑，並
    就併科罰金刑部分，均諭知易服勞役折算標準。
　㈤被告潘權雲前未曾因故意犯罪受有期徒刑以上刑之宣告，有
    其臺灣高等法院被告前案紀錄表在卷可考，素行尚佳，其因
    一時失慮觸犯刑罰，然其犯後坦承犯行，已有悔悟，堪信其
    經本案偵審程序及刑之宣告後，當知所警惕而無再犯之虞，
    若令其入監禁機構以剝奪自由方式教化處罰，將使其與社會
    環境長時間隔絕，反而有礙其工作及家庭生活之正常化，未
    必有益於其日後復歸社會之謀生及再社會化。本院斟酌上情
    ，認對被告潘權雲所宣告之刑，以暫不執行為適當，爰依刑
    法第74條第1項第1款規定宣告緩刑2年，以啟自新。又為使
    被告潘權雲確切知悉其所為仍屬對法律秩序之破壞，記取本
    次教訓及強化其法治觀念，認有賦予其一定負擔以預防其再
    犯之必要，爰依刑法第74條第2項第第5款規定，命其應向受
    理執行之地方檢察署執行檢察官指定之政府機關、政府機構
    、行政法人、社區或其他符合公益目的之機構或團體，提供
    60小時之義務勞務，並依刑法第93條第1項第2款規定，諭知
    於緩刑期間付保護管束，期能使其提供義務勞務過程及保護
    管束期間，確切明瞭其行為所造成之損害，並培養正確法治
    觀念。另被告吳榮財因酒後駕車公共危險案件，經本院以11
    1年度交簡字第1106號判決處有期徒刑2月，並於111年6月10
    日判決確定，亦有其臺灣高等法院被告前案紀錄表在卷可考
    ，與緩刑要件不符，本院自無從宣告緩刑，併此敘明。
三、沒收部分︰
　㈠扣案如附表編號1至4、5至7所示之物，分屬被告吳榮財、潘
    權雲所有供本件犯罪所用、犯罪預備之物，均應依據森林法
    第52條第5項規定，於各該罪刑項下宣告沒收。
　㈡被告2人所竊得如事實欄所載之森林副產物，均已合法發還告
    訴人領回，已如前述，依刑法第38條之1第5項規定，均不予
    宣告沒收或追徵。
據上論斷，應依刑事訴訟法第273條之1第1項、第299條第1項前
段，判決如主文。
本案經檢察官蘇恒毅提起公訴，檢察官李門騫到庭執行職務。
中    華    民    國    111   年    8    月    24    日
                  刑事第四庭  法  官  簡祥紋
以上正本證明與原本無異。
如不服本判決應於收受送達後20日內向本院提出上訴書狀，並應
敘述具體理由；如未敘述上訴理由者，應於上訴期間屆滿後20日
內向本院補提理由書（均須按他造當事人之人數附繕本）「切勿
逕送上級法院」。
中    華    民    國  111    年    8     月    24    日
                              書記官 陳佳彬
附錄論罪科刑法條：
森林法第50條
竊取森林主、副產物者處六月以上五年以下有期徒刑，併科新臺
幣三十萬元以上六百萬元以下罰金。
收受、搬運、寄藏、故買或媒介前項贓物者，處六月以上五年以
下有期徒刑，併科新臺幣三十萬元以上三百萬元以下罰金。
前二項之森林主產物為中央主管機關公告之具高經濟或生態價值
樹種之貴重木者，加重其刑至二分之一。
第一項及第二項之未遂犯罰之。
森林法第52條
犯第50條第1項、第2項之罪而有下列情形之一者，處1年以上7年
以下有期徒刑，併科新臺幣1百萬元以上2千萬元以下罰金：
一、於保安林犯之。
二、依機關之委託或其他契約，有保護森林義務之人犯之。
三、於行使林產物採取權時犯之。
四、結夥二人以上或僱使他人犯之。
五、以贓物為原料，製造木炭、松節油、其他物品或培植菇類。
六、為搬運贓物，使用牲口、船舶、車輛，或有搬運造材之設備
    。
七、掘採、毀壞、燒燬或隱蔽根株，以圖罪跡之湮滅。
八、以贓物燃料，使用於礦物之採取，精製石灰、磚、瓦或其他
    物品之製造。
九、以砍伐、鋸切、挖掘或其他方式，破壞生立木之生長。
前項未遂犯罰之。
第1項森林主產物為貴重木者，加重其刑至二分之一。
前項貴重木之樹種，指具高經濟或生態價值，並經中央主管機關
公告之樹種。
犯本條之罪者，其供犯罪所用、犯罪預備之物或犯罪所生之物，
不問屬於犯罪行為人與否，沒收之。
第50條及本條所列刑事案件之被告或犯罪嫌疑人，於偵查中供述
與該案案情有重要關係之待證事項或其他正犯或共犯之犯罪事證
，因而使檢察官得以追訴該案之其他正犯或共犯者，以經檢察官
事先同意者為限，就其因供述所涉之犯罪，減輕或免除其刑。

附表：
編號 物品名稱 數量 所有人 1 背包（紅色） 1個 吳榮財 2 鋸子（紅色） 1個 吳榮財 3 刮刀 1支 吳榮財 4 頭燈 1個 吳榮財 5 背包（米色） 1個 潘權雲 6 修枝剪 1支 潘權雲 7 刮刀 1支 潘權雲